　　　　　　　 臺灣臺中地方法院刑事判決
公　訴　人　臺灣臺中地方法院檢察署檢察官
被　　　告　徐綠
上列被告因妨害自由案件，經檢察官聲請以簡易判決處刑（99年
度偵字第6603號），經本院沙鹿簡易庭簽請改依通常程序審理，
本院判決如下：
    主    文
徐綠無罪。
    理    由
一、公訴意旨略以：被告徐綠為臺中縣后里鄉○○村○○路91
    之3號之房屋所有人徐有福之子。徐有福於民國98年3月2日
    將該址之其中1間房間出租與黃文欽，雙方約定租期自98年3
    月2日起至99年3月2日止，為期1年，租金為每月新臺幣（下
    同）3,000元，而徐有福並將出租事宜委由徐綠管理。惟
    黃文欽自承租該屋後，僅於98年4月5日繳納3,000元之租金
    ，徐綠為迫使黃文欽繳納租金，遂於99年1月初之某日，
    擅自以銅製鎖頭將黃文欽所承租之房間大門上鎖，禁止黃文
    欽進入該房間，以此種強暴方式，妨害黃文欽對於前述租賃
    物使用權之行使，因認被告徐綠涉犯刑法第304條第1項之
    強制罪嫌。
二、證據能力之說明：
    按除簡式審判程序、簡易程序及第376條第1款、第2款所列
    之罪之案件外，第1審應行合議審判，96年7月4日修正公布
    之刑事訴訟法第284條之1定有明文。查本案被告徐綠涉犯
    刑法第304條第1項之強制罪嫌，經檢察官提起公訴，其所犯
    為刑事訴訟法第376條第1款所列之罪，揆諸上開規定，第1
    審無庸行合議審判。次按被告以外之人於審判外之言詞或書
    面陳述，除法律有規定者外，不得作為證據，刑事訴訟法第
    159條第1項固定有明文，惟被告以外之人於審判外之陳述，
    雖不符同法第159條之1至之4規定，而經當事人於審判程序
    同意作為證據，法院審酌該言詞陳述或書面陳述作成時之情
    況，認為適當者，亦得為證據，同法第159條之5第1項亦有
    明文。立法意旨在於傳聞證據未經當事人之反對詰問予以核
    實，原則上先予排除。惟若當事人已放棄反對詰問權，於審
    判程序中表明同意該等傳聞證據可作為證據；或於言詞辯論
    終結前未聲明異議，基於尊重當事人對傳聞證據之處分權，
    及證據資料愈豐富，愈有助於真實發見之理念，且強化言詞
    辯論主義，使訴訟程序得以順暢進行，上開傳聞證據亦均具
    有證據能力。查本案被告及公訴人對於現場照片6幀、房屋
    租賃契約書影本1份、告訴人黃文欽於警、偵訊中之指訴、
    證人徐有福於警詢中之證述之證據能力，於本院審理中調查
    證據時，均無意見（見本院卷第13─14頁）。本院審酌證據
    作成之形式，均無瑕疵、與待證事實具有關聯性等情況，認
    為適當，且無不法取得之情形，應認得為證據，合先敘明。
三、按犯罪事實應依證據認定之，無證據不得認定犯罪事實；又
    不能證明被告犯罪者，應諭知無罪之判決，刑事訴訟法第
    154條第2項、第301條第1項分別定有明文。次按刑事訴訟法
    上所謂認定犯罪事實之證據，係指足以認定被告確有犯罪行
    為之積極證據而言，該項證據自須適合於被告犯罪事實之認
    定，始得採為斷罪資料；告訴人之告訴，係以使被告受刑事
    訴追為目的，是其陳述是否與事實相符，仍應調查其他證據
    以資審認，最高法院分別著有29年上字第3105號判例、52年
    台上字第1300號判例意旨足資參照。再按刑法第304條第1項
    之強制罪，所謂「以強暴脅迫使人行無義務之事，或妨害人
    行使權利」者，其強暴脅迫之對象，須以「人」為要件，如
    妨害人行使權利時，被害人並不在場，自無從對人施強暴脅
    迫，既缺乏施強暴脅迫之手段，要與刑法第304條第1項之構
    成要件不符。被告利用管理使用人不在時，將其管理使用之
    房門鎖毀壞更換新鎖，因管理使用人當時並不在場，被告自
    無對之施強暴脅迫之情事，既缺乏施強暴脅迫之手段，要與
    刑法第304條第1項之構成要件不符，最高法院亦著有85年度
    台非字第356號判決意旨足資參照。經查：公訴人及被告雖
    同意上開現場照片6幀、房屋租賃契約書影本1份、告訴人黃
    文欽於警、偵訊中之指訴、證人徐有福於警詢中之證述為本
    案之證據。惟查依上開房屋租賃契約書(見警卷第12─14頁
    背面)所示，僅為告訴人黃文欽與證人徐有福就本案房屋，
    約定其租期自98年3月2日起至99年3月2日止之租約，並未能
    憑認被告有上開說明刑法第304條第1項強暴脅迫之強制行為
    。依上開現場照片6幀(見警卷第16─18頁)所示，其中4張為
    被告搬動告訴人黃文欽所有物品之照片，與本案無涉；其中
    2張則為告訴人黃文欽承租房屋於原喇叭鎖外，於下方加掛1
    鎖頭，而該鎖頭係被告所加掛一節，亦為被告所不爭執。是
    該2張照片僅能認被告有加掛該鎖頭情事，亦未能憑認被告
    即有上開說明刑法第304條第1項強暴脅迫之強制行為。而證
    人徐有福於警詢中則證述：「我有委託我兒子(即被告)向黃
    文欽（即告訴人)討房租」。「(：告訴人黃文欽所承租房屋
    大門為何人上鎖？因何上鎖？於何時上鎖？)我均不知道」
    等語(見警卷第10頁)，是亦未能憑認被告有上開說明刑法第
    304條第1項強暴脅迫之強制行為。再雖告訴人黃文欽於警詢
    中指訴：要對被告提出妨害自由告訴(見警卷第6頁背面)，
    然依告訴人黃文欽之指訴，並未指訴被告有上開說明刑法第
    304條第1項強暴脅迫之強制行為。是依上開證據所示，已不
    足認被告有本案犯罪行為之積極證據，尚無從採為斷罪資料
    ；告訴人之指訴，亦不足認被告有本案之犯罪行為。次查被
    告於將告訴人黃文欽因承租本案房屋而就本案房屋有管理使
    用權之房屋大門於原有喇叭鎖外另加掛上鎖時，告訴人並未
    在場一節，亦據告訴人於警詢、偵查中分別供述：其返家時
    始發現承租處遭被告以銅製鎖頭鎖起來(見警卷第5頁背面─
    6頁)；其於警詢稱：被告有說，其下午不用進來了，門要鎖
    起來了等語沒錯(見偵卷第15頁)，並在本院於公訴人詰問時
    證述：「(檢察官問：被告是何時將你的門鎖住？)我不知道
    。我是晚上回家後發現門被鎖住了」等語(見本院卷第14頁
    背面)，是知告訴人黃文欽於被告為上開加掛鎖頭之行為時
    並不在場，告訴人黃文欽既不在場，自無從對其施強暴脅迫
    ，揆諸前揭判決意旨，既缺乏施強暴脅迫之手段，核與刑法
    第304條第1項之構成要件不符，公訴意旨逕認被告涉犯刑法
    第304條第1項之強制罪名，容有未洽。被告所為並無涉犯本
    案刑法第304條第1項之強制罪嫌之辯解，應可採信。此外，
    復查無其他積極證據足資證明被告有刑法第304條第1項之強
    制罪犯行，公訴人提供之證據既不足為被告有罪之積極證明
    ，並本案與刑法第304條第1項之強制罪構成要件亦不相符，
    基於無罪推定之原則，自應為被告無罪判決之諭知。
四、依刑事訴訟法第284條之1、第301條第1項前段，判決如主文
    。
本案經檢察官劉玉媛到庭執行職務。
中    華    民    國   100    年    1     月    28    日
                        刑事第三庭  法  官  陳秋月
以上正本證明與原本無異。
如不服本判決應於收受判決後10日內向本院提出上訴書狀，並應
敘述具體理由。其未敘述上訴理由者，應於上訴期間屆滿後20日
內向本院補提理由書（均須按他造當事人之人數附繕本）「切勿
逕送上級法院」。
                                    書記官  詹東益
中    華    民    國   100    年    1     月    28    日